【裁判字號】    97,訴,658
【裁判日期】    971202
【裁判案由】    清償借款
【裁判全文】
臺灣臺南地方法院民事判決               97年度訴字第658號
原      告  萬泰商業銀行股份有限公司
                        樓及地.
法定代理人  乙○○
訴訟代理人  甲○○
被      告  億儕企業股份有限公司
兼法定代理  丙○○
人                    應受送.
被      告  丁○○
上列當事人間請求清償借款事件，經本院於民國97年11月18日言
詞辯論終結，判決如下：
    主  文
被告應連帶給付原告新臺幣伍佰壹拾陸萬玖仟捌佰伍拾肆元及如
附表所示之利息及違約金。
訴訟費用新臺幣伍萬貳仟陸佰捌拾參元由被告連帶負擔。
本判決於原告以新臺幣壹佰柒拾貳萬參仟元供擔保後，得假執行
。但被告如以新臺幣伍佰壹拾陸萬玖仟捌佰伍拾肆元，為原告預
供擔保後，得免為假執行。
    事實及理由
一、被告億儕企業股份有限公司（下稱億儕公司）及丙○○均未
    於言詞辯論期日到場，核均無民事訴訟法第386條各款所列
    情形，爰依原告聲請，由其一造辯論而為判決。
二、原告起訴主張：
    （一）被告億儕公司原名億儕企業有限公司（民國95年5月4
          日變更公司名稱，然並不改變公司之同一性），分別
          於95年1月11日96年2月2日96年2月2日，邀同
          被告丙○○、丁○○等人為連帶保證人，向原告各借
          款新臺幣（下同）5,000,000元（分2,500,000元及
          2,500,000元撥貸）3,000,000元（分1,500,000元
          及1,500,000元撥貸）3,000,000元，借款期間分別
          自95年1月12日起至98年1月12日止，每月1期，分3
          6期攤還自96年2月6日起至98年2月6日止，每月1期
          ，分24期攤還自96年2月6日起至103年2月6日止，
          每月1期，分84期攤還，借款利率按週年利率百分
          之4.86百分之5.25百分之3.75計算，嗣後依原
          告基準放款利率機動調整依原告基準放款利率加碼
          百分之0.1計算並機動調整依中華郵政2年期定期儲
          金利率加碼百分之1.495計算並機動調整。前述借款
          若未按期攤還本息，即喪失期限利益，所有借款視為
          到期，除仍按上述利率計息外，逾期部分，在6個月
          以內，按上開利率百分之10，逾期在6個月以上，按
          上開利率百分之20計算違約金。
    （二）詎被告億儕公司僅分別繳交本息至97年4月11日止
          97年4月5日止97年4月5日止，尚欠原告本金1,
          323,940元1,289,970元2,555,944元及利息與違
          約金未返還，且被告億儕公司於97年5月9日經臺灣票
          據交換所公告為拒絕往來戶，依授信約定書第5條之
          約定，借款全數視為到期。原告為此爰依消費借貸契
          約及連帶保證契約之法律關係，請求被告應連帶給付
          如主文所示之本金、利息及違約金。
三、被告丁○○之抗辯：
    （一）其係被告億儕公司之員工，而被告丙○○則是被告億
          儕公司的負責人，被告丙○○常向其訴苦並惡意詐騙
          其擔任保證人，事後被告丙○○借款不還均不出面處
          理，其已對被告丙○○提出刑事告訴。又本件原告承
          辦人員亦涉嫌與被告丙○○共同詐騙其簽名，其不知
          情而誤簽名為保證，應屬無效。
    （二）本件借據及授信契約書均是其親自簽名的，雖然對保
          的地方不一樣，但均係其親自簽名，原告公司人員對
          保後，其便在連帶保證人欄位簽名，因為被告丙○○
          說是公司需要，所以其便簽名了，其係國中畢業。對
          於上開借款債務的金額、利息起算及違約金等，其無
          意見。並聲明：原告之訴駁回。訴訟費用由原告
          負擔。
四、被告億儕公司、丙○○均經合法通知，無正當理由未到庭陳
    述，亦未提出任何書狀為主張。
五、得心證之理由：
    （一）原告主張之事實，已據其提出與所述相符之借據、授
          信約定書各3份、基準利率查詢表、票據信用資料查
          覆單、客戶放款資料查詢、股份有限公司變更登記表
          、被告之戶籍謄本各1份、核准撥款憑單、收入傳票
          、放款歷史交易明細查詢表各5份等資料為證（詳見
          本院卷第6頁至第17頁、第27頁至第45頁），被告億
          儕公司、丙○○則經合法通知，均無正當理由未到庭
          陳述，亦未提出任何書狀為主張，故可信原告主張被
          告億儕公司之借款與嗣後未依約償還，以及被告丙○
          ○為系爭借款之連帶保證人等事實為真正。
    （二）其次，被告丁○○雖辯稱：其係被告億儕公司員工，
          而被告丙○○是被告億儕公司的負責人，被告丙○○
          常向其訴苦並惡意詐騙其擔任保證人，且因被告丙○
          ○說是公司需要，其便在本件借據及授信契約書中簽
          名等語，然因其業已自承：本件借據及授信契約書係
          其親自簽名的，原告公司人員對保後，其便在連帶保
          證人欄簽名等情，足見被告丁○○對於其所簽署者為
          系爭借款之借據及授信約定書，以及其係系爭借款之
          連帶保證人等情，尚難諉為不知。另因被告丁○○簽
          署前開借據及授信契約書時，均係在原告公司人員辦
          理借款對保手續後，則其亦難諉稱其係受他人詐欺而
          陷於錯誤，始在本件借據及授信契約書上簽名。況被
          告丁○○亦自承其係國中畢業，則其對於前述借據及
          授信契約書之文字內容，以及其係系爭借款之連帶保
          證人一事，同難推稱毫不知情。此外，被告丁○○除
          對被告丙○○提起詐欺告訴外，並未提出其他足證其
          係受原告、被告丙○○或他人之詐欺，始為系爭借款
          連帶保證人之相關事證以供本院斟酌，而被告丁○○
          對於系爭借款債務之金額、利息起算及違約金等，亦
          均不爭執，且有原告所提出之前述借據、授信約定書
          等資料為證，故原告主張被告丁○○亦應負系爭借款
          之連帶保證責任，而須連帶給付原告如主文所示之本
          金、利息及違約金等情，應尚可採信。
    （三）綜上，原告依據消費借貸契約及連帶保證契約之法律
          關係，請求被告連帶給付如主文所示之本金、利息及
          違約金，即屬依法有據，應予准許。
六、本件待證事實已臻明確，兩造其餘攻擊防禦方法及舉證，經
    本院斟酌後，認於判決結果已不生影響，爰不一一詳為論述
    ，附此敘明。
七、本件訴訟費用確定為52,683元（第一審裁判費52,183元，公
    示送達登報費500元），應由被告連帶負擔。
八、原告陳明願供擔保，聲請宣告假執行，核無不合，爰酌定相
    當擔保金額准許之。又本院另依民事訴訟法第392條第2項之
    規定，依職權宣告被告供擔保後得免為假執行。
九、結論：原告之訴為有理由，依民事訴訟法第385條第1項前段
    、第390條第2項、第392條第2項、第78條、第85條第2項、
    第87條第1項，判決如主文。
中    華    民    國    97    年    12    月    2    日
                  民事第三庭  法  官    陳志成
以上正本係照原本作成。
如對本判決上訴，須於判決送達後20日內向本院提出上訴狀。
中    華    民    國    97    年    12    月    2    日
                              書記官    黃敏純


司法院資訊處製作；財團法人民間司法改革基金會備份。
